【裁判字號】    88,上易,2949
【裁判日期】    890104
【裁判案由】    詐欺
【裁判全文】
臺灣高等法院臺中分院刑事判決                  八十八年度上易字第二九四九號
    上  訴  人  臺灣台中地方法院檢察署檢察官
    被      告  甲○○
    選任辯護人  陳坤榮
右上訴人因被告詐欺案件，不服台灣台中地方法院八十八年度易字第二二○九號，中
華民國八十八年十月十三日第一審判決（起訴案號：台灣台中地方法院檢察署八十八
年度偵字第一二三七一號），提起上訴，本院判決如左：
    主      文
上訴駁回。
    理      由
一、本案經本院審理結果，認第一審判決認事用法並無不當，應予維持，並引用第一
    審判決書記載之理由（如附件）。
二、檢察官在本院未提出其他具體之證據，以證明被告有其所指之詐欺犯行，而仍就
    原審法院對於事實之認定及證據之取捨漫事爭執，其上訴無理由，應予駁回。
三、據上論斷，應依刑事訴訟法第三百七十三條、第三百六十八條，判決如主文。
本案經檢察官乙○○到庭執行職務。
中      華      民      國     八十九     年      一      月     四     日
                                   臺灣高等法院臺中分院刑事第十庭
                                         審判長法  官  黃  永  泉
                                               法  官  蔡  名  曜
                                               法  官  蕭  廣  政
右正本證明與原本無異。
不得上訴。
                                               書記官  劉  建  智
中      華      民      國     八十九     年      一      月     五     日
                                                                        Ｖ
台灣台中地方法院刑事判決                        八十八年度易字第二二九號
    公  訴  人  臺灣台中地方法院檢察署檢察官
    被      告  甲○○  男  三十四歲（民國○○○年○○月○○○日生）
                        身分證統一編號：Ｑ一二九一五八四號
                        住嘉義市○○路○段四九六巷七號五樓之一
                        居嘉義縣大林鎮上林里頂員林一號
    選任辯護人  陳坤榮律師
右列被告因詐欺案件，經檢察官提起公訴（八十八年度偵字第一二三七一號），本院
判決如左：
    主  文
甲○○無罪。
    理  由
一、公訴意旨如附件起訴書所載。
二、公訴人認被告甲○○涉犯詐欺取財未遂罪嫌，無非以被告對右揭事實均坦承不諱
    ，核與同案被告軒轅中豪供述情節相符，且有扣案之支票一千二百六十二張、支
    票印鑑章九枚、存摺乙本、統計表乙張等為證為其論據。訊據被告甲○○坦承有
    以總價新台幣（下同）五百五十五萬元出售以其名義分別開設於華南商業銀行嘉
    南分行等行庫之支票合計一千二百六十二張予綽號「小陳」之男子之事實，惟辯
    稱綽號「小陳」之男子係調查局之線民，該綽號「小陳」之男子並未陷於錯誤等
    語。
三、按行為之處罰，以行為時之法律有明文規定者，為限。刑法第一條定有明文。又
    刑法第三百三十九條詐欺取財罪之成立，以意圖為自己或第三人不法所有，以詐
    術使人將本人或第三人之物交付為要件。所謂以詐術使人交付，必須被詐欺人因
    其詐術而陷於錯誤，若其所用方法，不能認為詐術，亦不致使人陷於錯誤，即不
    構成該罪（最高法院四十六年度台上字第二六○號判例意旨參照）。訊據被告甲
    ○○固坦承因財務困難、無力協助其父清償農會貸款，故而將以其名義分別開設
    在華南商業銀行嘉南分行等金融機構之支票合計一千二百六十二張，以每張四千
    六百元、連同支票印鑑章九枚、總價折為五百五十五萬元之價格販售予綽號「小
    陳」之男子，再由「小陳」將前開支票出售予需求支票週轉之不特定人，並授權
    綽號「小陳」者任由購買前開支票之不特定人填載票面金額及發票日，供持以向
    不知情之交易對象據以行使，藉以牟取利益之事實，依被告上開自白，固足認定
    被告出售前開支票，自始即有為自己不法所有之意圖，惟查，綽號「小陳」之男
    子向被告購買前開支票之目的既在轉售圖利，且以每張四千六百元之價格即能購
    得空白支票及支票印鑑章，所購入之支票數量又多達一千二百六十二張，則綽號
    「小陳」之男子於與被告接洽前開支票交易之伊始，自屬明知不論前開支票之支
    票帳戶目前是否往來正常，前開支票日後均將因「存款不足」、或支票帳戶遭列
    為拒絕往來戶而無法依票載文義取得票款，該綽號「小陳」之男子並非因被告施
    用詐術致陷於錯誤而與被告為前開支票之買賣交易，委屬無疑，是本案被告所為
    之前揭行為如認構成刑法上詐欺取財罪，則被告施行詐術之對象，乃係與向「小
    陳」購入支票者為交易而支付對價之不知情之交易對象而言，然本案被告於與綽
    號「小陳」之男子為支票交易時，即為法務部調查局台中縣調查站查獲，被告既
    未及將前開支票出售於綽號「小陳」者，遑論由綽號「小陳」者將支票轉售他人
    持向不知情之交易對象行使，致使不知情之交易對象陷於錯誤可言，本案既欠缺
    被告施用詐術之對象，尚難認被告已著手於詐欺取財之行為而未遂，被告前開所
    為至多僅達詐欺取財罪之預備階段而已，而刑法詐欺取財罪並無處罰預備犯之規
    定，依首揭規定，尚難逕繩被告以詐欺取財未遂之罪責。此外，復查無其他積極
    證據足資證明被告有公訴人所指之犯行，應為被告無罪之諭知。
據上論斷，應依刑事訴訟法第三百零一條第一項，判決如主文。
中        華        民        國    八十八    年    十      月  十三    日
                                臺灣臺中地方法院刑事第二庭
                                    法  官  呂麗玉
右正本證明與原本無異。
如不服本判決，應於判決送達後十日內向本院提出上訴狀，上訴於臺灣高等法院臺中
分院( 須附繕本 )。
                                    書記官
中        華        民        國    八十八    年    十      月  十四    日


司法院資訊處製作；財團法人民間司法改革基金會備份。
